臺北高等行政法院裁定　　　　　　　　　　　　　　　　九十年度停字第一一一號
　　聲　請　人　甲○○
　　代　理　人　乙○○（會計師）
　　　　　　　　丁○○
　　相　對　人　花蓮縣稅捐稽徵處
　　代　表　人　丙○○處長）.
　　代　理　人　戊○○
右當事人間因確認行政處分無效事件，聲請人聲請停止原處分之執行，本院裁定如左
：
    主  文
聲請駁回。
聲請程序費用由聲請人負擔。
    理  由
一、按原告認為原處分之執行，將發生難於回復之損害，且有急迫情事者，固得聲請
    行政法院裁定停止執行，惟停止執行如於公益有重大影響，或原告之訴在法律上
    顯無理由者，不得為之，行政訴訟法第一百十六條第二項但書，規定甚明。
二、本件原告（即聲請人）聲請意旨略謂：
  Ａ、被告曾於民國（下同）八十二年四月一日以花稅法字第八二０三五四一號行政
      處分對原告之子林肇珍補徵營業稅本稅新台幣（下同）三、一五０、四四六元
      ，並課處罰鍰二五、二０三、五四五元。
  Ｂ、因上開行政處分之作成，林肇珍因此被限制出境，原告為林肇珍之父，乃提供
      花蓮縣吉安鄉○○段三四一號及同段三四一之一號二筆土地為被告設定抵押權
      ，擔保上開被告對林肇珍之上開稅捐債權，讓林肇珍被限制出境之行政處分得
      以撤銷。
  Ｃ、原告亦因此取得上開行政處分之利害關係人地位。
  Ｄ、而上開行政處分有多處重大而明顯之瑕疵，為此原告依行政程序法第一百十三
      條之規定，提起確認上開行政處分無效之訴訟。
  Ｅ、同時因為上開設定抵押權供擔保之土地已經被告申請拍賣，轉眼間上開土地即
      將由第三人買走，情況甚為急迫，執行結果亦將對原告發生難以回復之損害，
      故依行政訴訟法第一百十六條第二項之規定，請求停止執行。
三、被告（即相對人）答辯意旨則謂：
  Ａ、上開課稅與課罰之行政處分經林肇珍提起行政爭訟，業由行政法院（現改制為
      最高行政法院）於八十三年九月三十日以八十三年度判字第二一０七號判決駁
      回其訴確定，而確認上開行政處分之合法性。
  Ｂ、其後林肇珍曾多次對上開確定判決提起再審之訴，但均遭行政法院駁回。八十
      五年間林肇珍又依稅捐稽徵法第二十八條之規定，以原處分適用法令錯誤為由
      ，請求退稅，因此進行行政程序重開之程序，但最後亦遭行政法院（現改制為
      最高行政法院）以八十七年度判字第一八四五號判決駁回重開行政程序之請求
      確定，亦再次確認上開行政處分之合法性。
  Ｃ、故上開行政處分之合法性已不容再行爭執。
三、本院之判斷：
  Ａ、上開兩造所各自主張之事實經過，已為雙方所不爭執，並有各自提出之文書資
      料為憑，應堪信為真實。
  Ｂ、而在此事實基礎下，明顯可見原告缺乏提起本件確認行政處分無效訴訟之確認
      利益，其本案訴訟在法律上顯無理由，故其本件停止執行之聲請，亦因行政訴
      訟法第一百十六條第二項但書之規定，而不得准許。現將本件原告本案請求部
      分（即「確認上開行政處分無效」之訴訟），在法律上顯無理由之原因簡單
      明如下：
    １、固然行政處分之成立，在概念上，並不以有「受處分相對人」為必要。因此
        行政處分一旦作成而產生規制作用時，所有公私法利益受影響之人，均可本
        於利害關係人之身分，以該行政處分為對象，提起行政爭訟程序，來排除上
        開行政處分對其所產生之規制作用。
    ２、不過上開利害關係人地位之取得，必須是其個人之公私法利益，在行政處分
        作成之同時即直接受到影響，方屬之。如果第三人是在行政處分作成後，本
        諸個人之自由意志再行涉入因行政處分所形成之公法上法律關係時，則原行
        政處分之作成與該第三人之公私法益顯然缺乏「法規範上之因果關係」，故
        此等第三人對原行政處分之合法性，並無提起行政爭訟之法律上利益。
    ３、本案原告乃是在「原處分作成後、而由林肇珍提起行政爭訟程序期間內」，
        就「原處分所形成、由被告對林肇珍所取得公法上債權」，自願擔任物上保
        證人，而同意在原處分合法性獲得確定，林肇珍本人又不履行上開公法債務
        時，拍賣設定抵押權之土地來清償該筆債務。換言之，如果其不擔任物上保
        證人，上開行政處分與其沒有任何的法律上利害關係可言。但原告卻在行政
        處分作成後，基於自由意志，才加入該行政處分所形成之公法上法律關係中
        ，在加入之過程中，其已承擔了林肇珍主張原處分違法失敗之一切法律風險
        ，所以原告最多只能在行政爭訟程序中協助林肇珍進行爭訟而已，根本沒有
        以獨立權利主體之地位來爭執原來行政處分合法與否之訴訟權能。事後其所
        能爭執者，最多只限於加入上開公法上法律關係之過程中有無瑕疵（如受詐
        欺、脅迫而同意擔任物上保證人等）而已，而無對原處分提起撤銷之訴或確
        認無效之訴之訴訟利益存在。
三、依行政訴訟法第一百零四條、民事訴訟法第九十五條、第七十八條，裁定如主文
    。
中　　　　　華　　　　民　　　　國　　九十一　　年　　一　　月　　七　　日
                                  臺北高等行政法院  第五庭
                                            審判長  法  官　姜素娥
      　　　　　　　　　　　　　　　　　　　　      法　官　林文舟
      　　　　　　　　　　　　　　　　　　　　      法　官　帥嘉寶
右為正本係照原本作成。
如不服本裁定，應於送達後十日內向本院提出抗告狀（須按他造人數附繕本）。
中　　華　　民　　國　　　九十一　　年　　　一　　　　月　　　九　　　　日
　　　　　　　　　　　　　　　　　　　　　　　　　　書記官　林麗美
